【裁判字號】    97,台上,2624
【裁判日期】    970612
【裁判案由】    違反槍砲彈藥刀械管制條例等罪
【裁判全文】
最高法院刑事判決            九十七年度台上字第二六二四號
上  訴  人  甲○○
選任辯護人  鞠金蕾律師
上列上訴人因違反槍砲彈藥刀械管制條例等罪案件，不服台灣高
等法院台中分院中華民國九十七年四月二日第二審判決（九十七
年度上訴字第三六三號，起訴案號：台灣台中地方法院檢察署九
十六年度偵字第一三八六三號），提起上訴，本院判決如下：
    主  文
上訴駁回。
    理  由
一、關於違反槍砲彈藥刀械管制條例及妨害自由部分：
按刑事訴訟法第三百七十七條規定：上訴於第三審法院，非以判
決違背法令為理由，不得為之；是提起第三審上訴，應以原判決
違背法令為理由，係屬法定要件。如果上訴理由書狀並未依據卷
內訴訟資料，具體指摘原判決不適用何種法則或如何適用不當，
或所指摘原判決違法情事，顯與法律規定得為第三審上訴理由之
違法情形，不相適合時，均應認其上訴為違背法律上之程式，予
以駁回。上訴人甲○○此二部分之上訴意旨略稱: (一)、警員陳東
興於民國九十六年五月三十日製作筆錄詢問上訴人：「帶你回派
出所請你接受調查，由你所有手提袋，主動交付給警方改造手槍
一支、子彈四發、彈匣一個是否屬實？」上訴人答稱「屬實」；
則上訴人是否主動交付槍、彈，與原判決之認定分歧。但客觀上
，上訴人經員警直接詢問，當場製作之筆錄，較接近實情。而證
人即查獲上訴人持有槍、彈之警員洪勝吉於第一審法院之證述，
已歷一段時間，自以上訴人警詢初供為可採。事關上訴人是否合
乎自首減刑之重要權益，原審不採上訴人初供，逕認上訴人所為
自首之辯解與事實不符，證據之取捨難謂適法。(二)、被害人甲女
（姓名、年籍詳卷）指稱上訴人將其二隻手銬住，上訴人則稱僅
銬住甲女一隻手，則甲女被銬上雙手，上訴人是否基於剝奪其行
動自由之犯意所為，尚有存疑。況甲女在被銬時間內，與上訴人
爭論之事仍在延續中。嗣甲女已妥協，適旅館櫃檯通知退房，上
訴人即解開甲女手銬，並先行下樓等候計程車，讓甲女單獨在旅
館房間整理儀容，上訴人苟有妨害自由之犯意，豈容甲女如此脫
離掌握而不虞甲女乘機向櫃檯或電話向外求救，原判決就男女間
爭端過程為切割式剖析，未就整體觀之，論以上訴人剝奪甲女行
動自由，非無可議等語。惟查：原判決綜合全案卷證資料，本於
事實審法院之推理作用，認定上訴人有其事實欄所載之犯行，因
而撤銷第一審關於上訴人妨害自由部分之科刑判決，改判論上訴
人犯剝奪他人行動自由罪，處有期徒刑玖月，並為相關從刑之宣
告；另維持第一審論上訴人未經許可，持有可發射子彈具有殺傷
力之改造手槍罪，處有期徒刑年貳月，併科罰金新台幣拾萬元
，罰金部分諭知易服勞役之折算標準，並為相關從刑宣告之判決
，駁回上訴人此部分在第二審之上訴。已詳細說明其所憑之證據
及認定之理由；對於上訴人所為之辯解，並已逐一敘明不可採之
理由，俱有卷存之證據資料可資覆按；從形式上觀察，原判決並
無違背法令情形。查上訴第三審，須以法律上之理由為其法定要
件，不包括事實上之理由在內。原判決綜合洪勝吉於第一審及陳
東興於原審之證述，又上訴人在警詢時隱匿身分，冒名應訊，經
甲女揭穿，警方查明上訴人為通緝犯，乃搜索上訴人隨身攜帶之
手提袋，查獲改造手槍一支、子彈四發、彈匣一個等情，認上訴
人持有槍、彈係經警查獲，非主動自首，上訴意旨仍指其係自首
，復為事實之爭執，殊非適法之第三審上訴理由。又甲女究係一
隻手或二隻手被銬住，均不影響上訴人妨害自由罪之成立。既不
涉原判決違背法令問題，自非以判決違法為上訴理由。再採證認
事，係事實審法院之職權，其對證據證明力所為之判斷，如未違
背經驗法則與論理法則，復已敘述其憑以判斷之心證理由，即不
能任意指為違法。且認定犯罪事實所憑之證據，並不以直接證據
為限，即綜合各種間接證據，本於推理作用，資為認定犯罪事實
之基礎，如無違背一般經驗法則，尚非法所不許。原判決依憑上
訴人之自白、陳柏宏個人戶籍資料查詢結果、具殺傷力之改造手
槍一支（含彈匣一個）及改造子彈二顆扣案及內政部警政署刑事
警察局九十六年六月十二日刑鑑字第0960083561號槍彈鑑定書、
九十六年九月二十八日刑鑑字第0960144612號函等證據資料，認
定上訴人犯有未經許可，持有具殺傷力之改造手槍及子彈罪；另
依上訴人之自白，甲女之證述、財團法人彰化基督教醫院驗傷診
斷書、告訴人傷勢照片三張及手銬一付扣案等證據，認定上訴人
犯有妨害自由罪；均已於事實欄明白認定，詳細記載，並敘明其
得心證之理由，核屬事實審法院依憑卷證所為判斷之適法職權行
使，尚與證據法則無悖。上訴意旨對原判決此部分之論斷，未依
據卷存訴訟資料，具體指明原判決如何違背經驗法則或論理法則
，徒執原判決已論述之事項，指為未說明，係以自己之說詞，漫
指原判決違背法令，亦非適法之第三審上訴理由。其餘上訴意旨
係就證據之證明力復為爭執，仍非適法之上訴理由。綜上所述，
此二部分之上訴均違背法律上之程式，應併予駁回。
二、傷害部分：
按刑事訴訟法第三百七十六條所列各罪之案件，經第二審判決者
，不得上訴於第三審法院。本件上訴人被訴傷害部分，核屬刑事
訴訟法第三百七十六條第一款之案件。依首開說明，既經第二審
判決，自不得上訴於第三審法院，上訴人就此部分猶提起上訴，
顯為法所不許，亦應予駁回。
據上論結，應依刑事訴訟法第三百九十五條前段，判決如主文。
中    華    民    國  九十七  年    六    月   十二   日
                      最高法院刑事第九庭
                          審判長法官  洪  文  章
                                法官  王  居  財
                                法官  郭  毓  洲
                                法官  黃  梅  月
                                法官  邱  同  印
      本件正本證明與原本無異
                                      書  記  官
中    華    民    國  九十七  年    六    月   十八   日
                                                     Ｍ


司法院資訊處製作；財團法人民間司法改革基金會備份。
